臺灣新北地方法院民事判決
                        　　　　   110年度家繼訴字第53號
原      告  林鴻銘（原名林宏明）



被      告  林宏森  

            林映里  


            李建謀  

            林義富（原名林宏達）


            吳茹玲  

            吳俊佑  



            吳宗吉  

            吳宗芳  

            吳信男  

            林宏志  

            林宏茂  

            林宏祺  

            林經智  


            林怡君  


兼  上十人
訴訟代理人  林宜學  

被      告  李清行  

上列當事人間請求分配提存款事件，本院於民國111年1月13日言
詞辯論終結，判決如下：
    主  文
兩造公同共有被繼承人林世昌所遺如附表一所示之遺產，應按如
附表一所示之分割方法分割。
訴訟費用由兩造依附表二所示之應繼分比例負擔。
    事實及理由
壹、程序方面：
一、按訴狀送達後，原告不得將原訴變更或追加他訴。但請求之
    基礎事實同一，或該訴訟標的對於數人必須合一確定時，追
    加其原非當事人之人為當事人者，不在此限。此於家事訴訟
    事件準用之，民事訴訟法第255 條第1 項第2 款、第5 款，
    家事事件法第51條分別定有明文。本件原告起訴時就李林雲
    蓮之繼承人僅列李建謀為被告，嗣原告於民國110年10月15
    日言詞辯論期日時追加李林雲蓮之繼承人李清行為被告，核
    原告所為上開訴之變更追加，合於上開規定，應予准許。
二、被告林宏森、林映里、林義富、李清行經合法通知，未於言
    詞辯論期日到場；被告吳茹玲、吳俊佑、吳宗吉、吳宗芳、
    吳信男、林宏志、林宏茂、林宏祺、林經智、林怡君、林宜
    學經合法通知，均未於最後言詞辯論期日到場，核無民事訴
    訟法第386條各款所列情事，爰依原告之聲請，由其一造辯
    論而為判決。
貳、實體方面：
一、原告主張略以：
　㈠被繼承人林世昌於民國88年12月6 日死亡，兩造為被繼承人
    林世昌之繼承人，應繼分如附表二所示。被繼承人林世昌死
    亡後，其名下所有坐落於新北市○○區○○段000 地號土地，因
    被新北市政府捷運工程局『三鶯線捷運系統計劃工程』穿越用
    地範圍之使用土地徵收，致有土地補償金新台幣（下同）1,
    070,197 元應於補償土地所有人即被繼承人林世昌。然兩造
    受領遲延上開補償費，導致新北市政府捷運工程局將上開補
    償費，以臺灣新北地方法院108 年度存字第1838號依法提存
    在案。
　㈡上開提存金為處分被繼承人林世昌遺產所得之對價，依法即
    為林世昌之遺產（下稱系爭遺產），由林世昌全體繼承人即
    兩造公同共有。而林世昌之繼承人原為子女林俊男、李林雲
    連、林宏志、林宏祺、林宏茂、林淑純、林映里、林宏森、
    林義富及原告林鴻銘等十人，每人應繼分均各10分之1 。其
    中林俊男於107年6 月26日死亡，其繼承人有子女即被告林
    宜學、林怡君、林經智三人，應繼分各為30分之1 ；李林雲
    連於105 年1 月9 日死亡，其繼承人有配偶李清行、子女李
    建謀二人（受取權人名冊僅列李建謀一人），應繼分各為20
    分之1 ；林淑純於105 年7 月26日死亡，其繼承人有配偶吳
    信男、子女吳宗芳、吳宗吉、吳俊佑、吳茹玲五人，應繼分
    各為50分之1 。兩造均為受領人，惟前開提存通知書僅列出
    受取權人名單，並未區分繼承順序及應繼分比例，且關於提
    存物之受取權人有漏載被告李清行之情形，惟應無礙於被告
    李清行為系爭提存款繼承人之權益。
　㈢綜上，兩造取得被繼承人林世昌之遺產，應按應繼承持分比
    例計算，其應繼分詳如附表二所示。然因繼承人眾多、聯繫
    困難，致使系爭遺產之權利狀態懸而未決。且系爭提存金因
    繼承而為兩造所公同共有，尚無因物之使用目的不能分割或
    約定不為分割之情形，爰依民法第1164條之規定請求分割遺
    產。
　㈣聲明：准將兩造之被繼承人林世昌所遺如附表一所示之提存
    款，依兩造如附表二所示之應繼分比例原物分配於兩造。
二、被告方面：
  ㈠被告李建謀、林宏志、林宜學、吳茹玲、吳俊佑、吳宗吉、
    吳宗芳、吳信男、林宏志、林宏茂、林宏祺、林經智、林怡
    君：同意原告之主張。 
  ㈡被告林宏森、林映里、林義富、李清行未於言詞辯論期日到
    場，亦未提出書狀作何聲明或陳述。
三、經查，原告主張被繼承人林世昌於88年12月6 日死亡，兩造
    為被繼承人林世昌之共同繼承人，應繼分如附表二所示，而
    被繼承人林世昌死亡後，其名下所有坐落於新北市○○區○○段
    000 地號土地，因被新北市政府捷運工程局『三鶯線捷運系
    統計劃工程』穿越用地範圍之使用土地徵收，致有土地補償
    金1,070,197 元應於補償土地所有人即被繼承人林世昌。因
    兩造受領遲延上開補償費，導致新北市政府捷運工程局將上
    開補償費，以臺灣新北地方法院108 年度存字第1838號依法
    提存在案等情，業據原告提出提存通知書、提存人/受取權
    人名冊、繼承系統表及戶籍謄本等件為證，且為被告所不爭
    執，自堪信為真實。又上開提存通知書所載提存物受取權人
    雖未包括被繼承人林世昌長女李林雲蓮(105年1月9日死亡)
    之配偶李清行，然李林雲蓮晚於林世昌死亡，且李清行並未
    向本院聲明拋棄繼承等情，有林世昌及李林雲蓮之除戶戶籍
    謄本、李清行之戶籍謄本、本院索引卡查詢證明等件在卷可
    稽（見本院卷第249、252、309、311、313頁），是李清行
    亦為被繼承人林世昌之再轉繼承人，上開提存通知書所載提
    存物受取權人自應增列被告李清行，併此敘明。
四、按繼承人有數人時，在分割遺產前，各繼承人對於遺產全部
    為公同共有。繼承人得隨時請求分割遺產，但法律另有規定
    或契約另有訂定者，不在此限，為民法第1151條、第1164條
    所明定。本件原告為被繼承人林世昌之繼承人，而被繼承人
    林世昌遺有系爭遺產尚未分割等節均已如前述，復查無兩造
    就被繼承人林世昌之系爭遺產另訂有契約或該遺產有不得分
    割之情形，足見兩造就系爭遺產之分割迄未達成協議，則原
    告訴請分割系爭遺產，即屬有據。
五、次按公同共有物之分割，除法律另有規定外，準用關於共有
    物分割之規定；分割之方法不能協議決定，或於協議決定後
    因消滅時效完成經共有人拒絕履行者，法院得因任何共有人
    之請求，命為下列之分配：㈠以原物分配於各共有人。但各
    共有人均受原物之分配顯有困難者，得將原物分配於部分共
    有人。㈡原物分配顯有困難時，得變賣共有物，以價金分配
    於各共有人；或以原物之一部分分配於各共有人，他部分變
    賣，以價金分配於各共有人，民法第830條第2項、第824條
    第2項分別定有明文。又繼承人欲終止其間之公同共有關係
    ，惟有以分割遺產之方式為之。將遺產之公同共有關係終止
    改為分別共有關係，性質上屬分割遺產方法之一（最高法院
    82年度台上字第748號判決意旨參照），且共有物分割之方
    法，固可由法院自由裁量，不受共有人主張之拘束，但仍應
    斟酌當事人之聲明、共有物之性質、經濟效用及全體共有人
    利益等，以為公平裁量。查系爭遺產為提存款，其性質並非
    不可分，按兩造之應繼分比例分配應屬公平、適當，故原告
    主張系爭遺產按兩造之應繼分比例分配應屬公平、適當。從
    而，原告依民法第1164條之法律規定，訴請分割系爭遺產，
    為有理由，應予准許，爰判決如主文第1項所示。
六、末按分割遺產之訴，核其性質，兩造本可互換地位，本件原
    告訴請分割遺產雖屬有據，然被告應訴乃法律規定所不得不
    然，且本件分割結果，被告之間實互蒙其利，本院認關於訴
    訟費用之負擔，以兩造各按其法定應繼分比例負擔，較屬公
    允，爰諭知訴訟費用之負擔如主文第2項所示。
七、訴訟費用負擔之依據：家事事件法第51條、民事訴訟法第80
    條之1。　　
中　　華　　民　　國　　111 　年　　1 　　月　　28　　日
                   家事法庭   法  官  楊朝舜
以上正本證明與原本無異。
如對本判決上訴，須於判決送達後20日之不變期間內，向本院提
出上訴狀。
中　　華　　民　　國　　111 　年　　1 　　月　　28　　日
                              書記官  賴怡婷
附表一：被繼承人林世昌之遺產：
編號 名稱 金額（新臺幣） 分割方法 1 本院提存所108年度存字第1838號提存款 1,070,197元及孳息 由兩造按附表二所示之應繼分比例分配。 
附表二：兩造之應繼分比例
編號 繼承人 應繼分  1 林鴻銘 10分之1  2 林宏志 10分之1  3 林宏祺 10分之1  4 林宏茂 10分之1  5 林映里 10分之1  6 林宏森 10分之1  7 林義富 10分之1  8 林宜學 30分之1  9 林經智 30分之1 10 林怡君 30分之1 11 李建謀 20分之1 12 李清行 20分之1 13 吳信男 50分之1 14 吳宗芳 50分之1 15 吳宗吉 50分之1 16 吳俊佑 50分之1 17 吳茹玲 50分之1